臺灣臺北地方法院民事裁定　　　　　　　　　　　　　九十二年度破字第一０三號
　　聲　請　人　美拿美國際股份有限公司
　　法定代理人　長友棋
　　代　理　人　楊鈞國律師
聲請人聲請破產宣告事件，本院裁定如下：
    主      文
聲請駁回。
聲請程序費用由聲請人負擔。
    理      由
一、本件聲請意旨略以：聲請人因聲請人之母公司美商南國際公司長期虧損，已於民
    國九十年六月十一日，向美國德州北區地方破產法院聲請破產保護，並獲准在案
    ，聲請人因而公司業務及財務狀況，遭受嚴重波及，以致虧損連年，負債高達新
    台幣七千九百九十六萬九千二百七十三元，而全部資產僅有新台幣三千五百四十
    五萬零七百二十五元，資產明顯不足對全體債權人清償債務，若不宣告破產將無
    法解決，爰依破產法第五十七條第一項規定，聲請宣告破產等語，並提出財產狀
    況說明書、財產目錄明細表、債權人債務人清冊、資產負債表、損益表、銀行存
    摺等件為證。
二、按所謂破產，乃於債務人不能清償債務時，為使全部債權人獲得平等滿足，對於
　　債務人之總財產，由法院介入其分配過程之一般強制執行程序。法院宣告破產後
　　，應選任破產管理人，並決定申報債權期間及第一次債權人會議期日（破產法第
　　六十四條）；破產管理人應就會計師或其他適於管理該類破產財團之人中選任（
　　同法第八十三條第一項）；破產管理人就任後，應清查整理債務人之財產狀況（
　　同法第八十七條至第八十九條），並編造債權表及資產表（同法第九十四條），
　　必要時尚須執行破產法第九十條至第九十三條規定之職務，是其職務內容甚為繁
　　雜，應由法院核定給予相當之報酬（同法第八十四條）；另法院應依聲請或依職
　　權召集債權人會議（同法第一百十六條），由債權人會議聽取破產管理人之報告
　　、議決法定事項並行使其他權限（同法第一百十九條、第一百二十條等）；債權
　　人會議得選任監查人一人或數人（同法第一百二十條第一款），且實務上向認監
　　查人係必要機關，不得免設（司法院二十五年院字第一五二九號解釋參照），而
　　監查人職司破產程序之監督，破產法賦予之權限甚多，職責繁重，故破產法亦採
　　有酬制，應由法院斟酌其工作情形定其報酬數額（同法第一百二十八條、第八十
　　四條）。由上觀之，破產程序之進行，應支出相當之費用，乃顯可預期。而破產
    宣告後，如破產財團之財產不敷清償財團費用及財團債務時，法院因破產管理人
    之聲請，應以裁定宣告破產終止，破產法第一百四十八條定有明文。是依上開法
    條規定意旨，如破產宣告後，破產財團之財產，即已不敷清償最基本之財團費用
    及財團債務，則其他破產債權更無法受償，破產程序之進行已無必要，故法院應
    依聲請宣告破產終止。而依破產法第六十三條第二項規定，破產固係對於債務人
    不能清償債務者宣告之，但法院就破產之聲請得依職權為必要之調查，若債務人
    確係毫無財產，則破產財團即不能構成，無從依破產程序清理其債務，參照前述
    破產法第一百四十八條之趣旨，自應依破產法第六十三條第一項，以裁定駁回其
    聲請（司法院院字第一五○五號解釋、最高法院八十五年度抗字第三○七五號裁
    判，可資參照）。
三、經查，依聲請人提出之財產狀況說明書，聲請人目前之資產，雖有新台幣三千五
    百四十五萬零七百二十五元，然負債高達新台幣七千九百九十六萬九千二百七十
    三元，此有該財產狀況說明書、財產目錄明細表、債權人債務人清冊、資產負債
    表、損益表各三份在卷。其中資產部分，包括銀行活期存款、外幣存款，辦公電
    器設備、冷氣等生財器具，汽車運輸設備，以及SHOPKO STPRE,INC.等債務人積
    欠之應收帳款。而依破產法第九十五條、第九十六條規定：「左列各款，為財團
    費用：一、因破產財團之管理，變價及分配所生之費用。二、因破產債權人共同
    利益所需審判上之費用。三、破產管理人之報酬。破產人及其家屬之必要生活費
    及喪葬費，視為財團費用。」、「左列各款，為財團債務：一、破產管理人關於
    破產財團所為行為而生之債務。二、破產管理人為破產財團請求履行雙務契約所
    生之債務，或因破產宣告後應履行雙務契約而生之債務。三、為破產財團無因管
    理所生之債務。四、因破產財團不當得利所生之債務。」是審酌聲請人之資產部
    分，上開辦公電器設備，冷氣等生財器具，汽車運輸設備，資產價值甚低；且聲
    請人開設於國泰世華銀行中山分行第000000000000號帳戶之存款餘
    額，僅有新台幣二萬九千六百五十七元；開設於彰化銀行建國分行第00000
    000000000號帳戶之存款餘額，亦僅有美金五百五十四點八一元，此均
    有該存摺影本在卷足憑。至於SHOPKO STPRE,INC.等債務人積欠之應收帳款，亦
    尚未收回，且該公司業經美國聯邦破產法院宣告破產，聲請人可得取回之債權金
    額多少，尚未可知。故聲請人目前之資產及現金部分，顯然不足支付破產財團之
    費用，而無宣告破產之必要及實益。故本件聲請人聲請宣告破產，即無理由，應
    予駁回。
四、依破產法第五條，民事訴訟法第九十五條、第七十八條，裁定如主文。
中　　　華　　　民　　　國　　九十三　　年　　　二　　　月　　　六　　　日
                                 民事第六庭  法  官    姜悌文
正本係照原本作成
如對本裁定抗告，須於裁定送達後十日內向本院提出抗告狀，並繳納抗告費新臺幣
一千元
中　　　華　　　民　　　國　　九十三　　年　　　二　　　月　　　六　　　日
                                          書記官    陳鳳瀴
